臺灣士林地方法院刑事判決
111年度易字第42號
公  訴  人  臺灣士林地方檢察署檢察官    
被      告  樊蕙君


選任輔佐人  張樊珍（即被告之女）

上列被告因竊盜案件，經檢察官提起公訴（110年度偵字第21568
號），本院判決如下：
    主  文
樊蕙君犯竊盜罪，處拘役參拾伍日，如易科罰金，以新臺幣壹仟
元折算壹日。
    事  實
一、樊蕙君意圖為自己不法之所有，基於竊盜之犯意，於民國11
    0年11月15日中午12時45分許，在臺北市○○區○○路0段000號
    全家便利商店北榮店（下稱全家北榮店），趁該店店員不注
    意之際，徒手竊取由該店店長章依瑄所管領並陳列商品展示
    架上之法蘭西亭焙煎咖哩烤雞焗飯1個（價值新臺幣89元，
    下稱烤雞焗飯）得手後，未就該商品加以結帳即離去。嗣經
    該店店員陳嘉驊發現遭竊，在該店門口攔阻樊蕙君，樊蕙君
    遂自其隨身手提袋內取出烤雞焗飯1個，章依瑄遂報警處理
    ，經員警到場並將烤雞焗飯1個扣案，始查悉上情。
二、案經章依瑄訴由臺北市政府警察局北投分局報告臺灣士林地
    方檢察署檢察官偵查起訴。
    理  由
壹、程序方面
    被告以外之人於審判外之言詞或書面陳述，除法律有規定者
    外，不得作為證據，刑事訴訟法第159條第1項固有明文。惟
    被告以外之人於審判外之陳述，經當事人於審判程序同意作
    為證據，法院審酌該言詞陳述或書面陳述作成時之情況，認
    為適當者，亦得為證據，刑事訴訟法第159條之5第1項亦有
    明文。查本判決下列所引用之被告樊蕙君以外之人於審判外
    之言詞或書面陳述，雖屬傳聞證據，惟均經檢察官、被告及
    其輔佐人於本院審理程序中均表示同意作為證據（見本院11
    1年度易字第42號卷【下稱本院卷】第249頁至第251頁），
    本院審酌此等證據資料製作時之情況，尚無違法不當及證明
    力明顯過低之瑕疵，亦認為以之作為證據應屬適當，故揆諸
    前開規定，爰逕依刑事訴訟法第159條之5規定，認前揭證據
    資料均例外有證據能力，合先敘明。又本判決所引用其他資
    以認定事實所憑之非供述證據，經本院提示後，檢察官、被
    告及其輔佐人均不爭執證據能力，復無證據足認係公務員違
    背法定程序所取得，亦均有證據能力。
貳、實體部分：
一、認定事實之證據及理由
　　訊據被告固坦承有於前開時地至全家北榮店，且於自該店離
    去時，且其隨身手提袋內放有烤雞焗飯1個之事實，惟矢口
    否認有何竊盜之犯行，並辯稱：當天在全家北榮店外是我自
    己把烤雞焗飯1個拿出來的。那個烤雞焗飯是我在家附近的
    便利商店買的，因為疏忽不小心帶進全家北榮店。為何告訴
    人章依瑄不願意原諒我云云（本院卷第111頁、第113頁、第
    244頁至第245頁）；其輔佐人則為其辯稱：本案應該是誤會
    ，當天監視器沒有連續畫面，並沒有看到被告從商品展示架
    上拿取商品放到手提袋中云云（本院卷第244頁）。經查：
　㈠110年11月15日中午12時45分許，被告至位於臺北市○○區○○路
    0段000號之全家北榮店消費購物後，即自該店離去。然其於
    店外即為該店店員所攔阻，被告遭攔下後遂自其隨身手提袋
    內取出烤雞焗飯1個，嗣為到場之員警扣案，且烤雞焗飯1個
    並未經被告結帳等情，業據被告自承在卷（本院卷第111頁
    ），並有臺北市政府警察局北投分局搜索扣押筆錄、扣押物
    品目錄表（臺灣士林地方檢察署110年度偵字第21568號卷【
    下稱偵卷】第23至29頁）、電子發票證明聯影本共1張（偵
    卷第31頁）、烤雞焗飯商品照片共1張（偵卷第41頁）等資
    料在卷可佐，首堪認定屬實。 
　㈡而扣案烤雞焗飯1個確實係被告於前開時間，在全家北榮店商
    品展示架上所拿取後，放置於隨身手提袋內之事實，亦有下
    列證據可資認定：
　⒈經本院當庭勘驗全家北榮店內監視器錄影畫面（檔案名稱為
    ：「Camera6_00000000000000.MP4」），勘驗結果略如下：
  ⑴錄影畫面時間「2021/11/15 12：36：34」至錄影畫面時間「
    2021/11/15 12 ：37：05」：
    被告左手拿紅色物品（約A4大小），自畫面左上角行走至畫
    面右側商品展示架，並靠進展示架，彎腰察看架上商品並伸
    手拿起架上物品再放回後起身。
  ⑵錄影畫面時間「2021/11/15 12：37：59」至「2021/11/15 1
    2：38：00」：
    被告彎腰查看下層商品後以右手拿起一根香蕉，此時被告左
    手拿著一紅色物品，下方有一白色盒狀物品。
  ⑶錄影畫面時間「2021/11/15 12：38：01」至「2021/11/15 1
    2：38：12」：
    被告右手持香蕉、左手平拿紅色物品轉身走向畫面下方，其
    後被告將香蕉夾於左手臂及身體間，並改以右手拿著紅色物
    品，以紅色物品將掛在左手手腕之咖啡色提袋撐開（錄影畫
    面時間「2021/11/15 12：38：11」，此時可看到被告手中
    紅色物品下方尚有一白色盒狀物品），過程中紅色物品碰到
    展示架上之商品，該商品掉落至地面，被告隨即彎身並將手
    中紅色物品下方之白色盒狀物品放入咖啡色提袋內。
  ⑷錄影畫面時間「2021/11/15 12：38：13」至「2021/11/1512
    ：38：53」：
    被告蹲下拾起掉落之商品。被告將掉落之商品掛回架上後，
    改以右手拿取夾於左手臂及身體間之香蕉，又將香蕉以左手
    虎口夾住，隨後轉身將紅色物品放入咖啡色提袋內時），香
    蕉掉落於地上，被告又蹲下以右手拾起地上之香蕉後，交於
    左手握住，隨後轉身走向畫面下側以右手翻找咖啡色提袋內
    ，拉起一紅色袋子後，又將其壓回袋內，隨後走向畫面右下
    側（勘驗完畢）。
　　    上開勘驗結果，有本院勘驗筆錄及附件二翻拍照片在卷
    可佐（本院卷第245頁至第246頁、第257頁至第279頁）。由
    上開勘驗結果，可知當日被告靠近全家北榮店店內商品展示
    架前，其手上僅拿著紅色文件夾，下方並無白色商品，其後
    在錄影畫面時間「2021/11/15 12：37：05」至「2021/11/1
    5 12：37：58」此段期間，被告在商品展示架前察看商品（
    於錄影畫面時間「2021/11/15 12：37：32」，被告並有蹲
    下在展示架上察看商品之動作），之後即可看到被告所持紅
    色資料夾下方有一白色盒狀物品，而於錄影畫面時間「2021
    /11/15 12 ：38：11」，則可見被告將紅色資料夾下方之白
    色盒狀物品放入手提袋內，已可合理懷疑被告係在全家北榮
    店之商品展示架上拿取白色盒狀之商品後，以放在其手所持
    紅色資料夾下方之方式掩飾，再將之放入手提袋中。
　⒉再經本院當庭勘驗全家北榮店內另一角度之監視器錄影畫面
    （檔案名稱為「Camera7_00000000000000.MP4」），勘驗結
    果略如下：　
　⑴錄影畫面時間「2021/11/15 12 ：37：05」至錄影畫面時間
    「2021/11/15 12：37：30」　
    被告繼續在商品展示架前挑選商品。
  ⑵錄影畫面時間「2021/11/15 12：37：31」至錄影畫面時間「
  2021/11/15 12：37：36」　
    被告蹲下並拿起展示架最下方一排之白色盒狀商品，隨後被
    告轉身（無法看見被告手部動作）。
  ⑶錄影畫面時間「2021/11/15 12：37：37」至錄影畫面時間「
  2021/11/15 12 ：37：47」　
    被告站起身又拿取展示架上方商品後又放回，期間並無其他
    顧客拿取被告前方展示架最下方一排之商品。
  ⑷錄影畫面時間「2021/11/15 12：37：48」至錄影畫面時間「
  2021/11/15 12：37：51」　
    被告轉身朝向後方商品展示架並往後方商品展示架走去。　
    　　上開勘驗結果，有本院勘驗筆錄及附件三翻拍照片在卷
    可佐（本院卷第247頁至第248頁、第281頁至第288頁）。由
    上開勘驗結果，足見被告確有拿起展示架最下方一排之白色
    盒狀商品（放置在該疊商品最上方），且由附件三翻拍照片
    編號14以觀（本院卷第287頁），被告拿起該白色盒狀物品
    並離去後，原放置之該疊商品即少了一盒，亦足認被告確有
    取走店內白色盒狀商品之舉動。
　⒊綜合比對上開二不同角度之監視器錄影畫面，足見當日被告
    於進入全家北榮店後，確有自最下方商品展示架上拿取白色
    盒狀商品，並將之放置於其所持紅色資料夾下方，再伺機放
    入手提袋內之動作；再對照當日被告手提袋內之烤雞焗飯商
    品之照片（偵卷第41頁），亦確實為白色盒狀商品，而核與
    前開監視器錄影畫面中所見被告拿取及放入手提袋內之商品
    外觀相吻合，則綜合前開事證，被告於上揭時、地竊取上開
    焗飯1個後，放入其隨身攜帶之手提袋內之事實，應堪認定
    。被告拿取烤雞焗飯1個並放入隨身手提袋內後，僅就其他
    商品結帳，未就該商品加以結帳，即離開全家北榮店，足認
    被告並無支付所拿取烤雞焗飯商品價款之意思，其自有竊盜
    犯意及犯行甚明。
　㈢至被告雖以上開情詞置辯：
　⒈被告則辯稱：當天我從下方的商品展示架上拿商品後，就放
    到左邊架子上面云云；其輔佐人則為其辯護稱：當天監視器
    沒有連續畫面，並沒有看到被告從展示架上拿取商品放到手
    提袋中云云。然查：由上開本院勘驗檔案名稱為「Camera6_
    00000000000000.MP4」之勘驗結果，可見被告確有將手中白
    色盒狀物品放入隨身手提袋內之動作（見附件二翻拍照片編
    號24至28），另由上開本院勘驗檔案名稱為「Camera7_0000
    0000000000.MP4」之勘驗結果，亦未見被告有將商品放回架
    上之舉動，此有前開本院勘驗筆錄及附件三翻拍照片在卷可
    佐，是被告及其輔佐人此部分所辯，均與客觀事證不符，不
    足採信。
　⒉至被告雖辯稱當天我手中紅色資料夾下方白色盒狀物應該是
    便當，為其自他處購買，放在手提袋中而自家中攜出云云，
    並提出電子發票及免用統一發票收據影本為證。然查：卷附
    電子發票之消費日期，除其中在義美吉盛（股）北榮分公司
    之該筆消費，與本案發生日期相同外，其餘均係本案案發後
    之消費，此有前開電子發票影本在卷可稽（本院卷第59頁）
    ，尚難認與本案有關，而難以之為有利於被告之認定；另依
    卷附免用統一發票收據影本（本院卷第57頁）以觀，縱堪認
    於本案案發當日及前一日，被告曾有至全家便利商店購買餐
    盒紀錄，惟並無其他事證足以證明本案在被告隨身手提袋中
    扣得之烤雞焗飯1個，確為被告購買後自家中攜出，自不能
    據此為有利於被告之認定。況通常情形下，一般人在商店內
    欲購買商品或觀看商品時，應會避免自己之提袋、包包內有
    相同之未開封商品，或避免將包包內相同之商品取出，以避
    免遭誤會有竊盜之嫌，是被告縱有不慎自家中攜出相同商品
    之情形，又何以在全家北榮店內將之取出，而陷己於遭誤解
    之風險，是被告前開所辯，顯不合理。
  ㈣綜上所述，被告上開所辯，顯屬卸責之詞，不足採信。本案
    事證明確，被告犯行已堪認定，應依法論科。
二、論罪科刑：
  ㈠按竊盜罪既遂與未遂之區別，係以所竊之物已否移入自己權
    力支配之下為標準；若已將他人財物移歸自己所持有，即應
    成立竊盜既遂罪(最高法院101年度台上字第6640號判決意旨
    參照)。查本案被告於上開時、地將原放置在商品展示架上
    之烤雞焗飯1個置入隨身手提袋中並自該店離去，則被告已
    使上開物品脫離告訴人原支配管領之情狀，處於自己隨時可
    移動、藏匿之狀態，顯已移入自己實力支配之下，而達竊盜
    既遂之程度。是核被告所為，係犯刑法第320條第1項之竊盜
    罪。
  ㈡至被告固陳稱其有失智及失能之情形等語（偵卷第20頁），
    並提出診斷證明書（本院卷第89頁）為證。查：被告固有輕
    度認知障礙之情形，此有前開診斷證明書可佐，惟被告於本
    案發生當日，經店內員工及員警詢問時，均堅稱係忘記結帳
    ，並非偷竊等語，此有告訴人及被告之警詢筆錄在卷可佐（
    偵卷第18頁、第21頁），已足認被告於行為後均能針對提問
    回答，言行均無顯然異常之情形；再參以被告進入全家北榮
    店時手中拿著紅色文件夾，且於拿取上開焗飯1個後，即放
    置於文件夾下方，再伺機放入其手提袋中，如前所述，由上
    開行竊過程，可見被告仍知使用手中物品掩飾，足認被告並
    無不能控制自己行為之情事，且對竊盜行為之違法性有明確
    認知，是難認被告行為時有因精神障礙或心智缺陷，致不能
    辨識行為違法或欠缺依其辨識而行為之能力，或該等能力有
    顯著降低之情事，自無適用刑法第19條第1 項、第2 項規定
    減免其刑之餘地，併予敘明。
　㈢爰以行為人之責任為基礎，並審酌被告貪圖小利，任意竊取
    財物，顯然欠缺尊重他人財產法益及守法之觀念，行為實有
    不該。並兼衡其以徒手方式行竊、所竊得之財物價值及已發
    還告訴人乙情，有贓物認領保管單1紙存卷可考（見偵卷第3
    1頁），暨其於偵審中均否認犯行，除將被竊物品返還被害
    人外，未與被害人成立和解或取得諒解之犯後態度，及斟酌
    被告患有輕度認知障礙，此有上開診斷證明書可佐，雖無從
    認定被告在案發時，有因精神障礙或其他心智缺陷，致不能
    辨識其行為違法或欠缺依其辨識而行為之能力，然其精神狀
    況畢竟難與常人相提並論，及被告自承碩士畢業之智識程度
    ，目前無業，依靠退休金及從事行銷工作維生（本院卷第25
    5頁）等一切情狀，量處如主文所示之刑，並諭知易科罰金
    之折算標準，以資懲儆。
三、沒收部分  
　  按犯罪所得，屬於犯罪行為人者，沒收之；又犯罪所得已實
    際合法發還被害人者，不予宣告沒收或追徵，刑法第38條之
    1第1項及第5項分別定有明文。查：本案被告所竊得之烤雞
    焗飯1個，固為其犯罪所得，但因已實際返還告訴人乙情，
    如前所述，故依上開規定，不予宣告沒收或追徵，併此敘明
    。
據上論斷，應依刑事訴訟法第284條之1、第299條第1項前段，刑
法第320條第1項、第41條第1項前段，刑法施行法第1條之1第1項
，判決如主文。
本案經檢察官楊冀華提起公訴，檢察官江玟萱到庭執行職務。
中　　華　　民　　國　　111 　年　　6 　　月　　10　　日
                  刑事第五庭　　法  官  李郁屏
以上正本證明與原本無異。
如不服本判決，應於判決送達後20日內向本院提出上訴狀（應抄
附繕本），並應敘述具體理由。其未敘述上訴理由者，應於上訴
期間屆滿後20日內向本院補提理由書 (均須按他造當事人之人數
附繕本 )「切勿逕送上級法院」。告訴人或被害人如對於本判決
不服者，應具備理由請求檢察官上訴，其上訴期間之計算係以檢
察官收受判決正本之日期為準。
                                書記官  李登寶
中　　華　　民　　國　　111 　年　　6 　　月　　10　　日
附錄本案論罪科刑法條全文：
中華民國刑法第320條
意圖為自己或第三人不法之所有，而竊取他人之動產者，為竊盜
罪，處5年以下有期徒刑、拘役或50萬元以下罰金。
意圖為自己或第三人不法之利益，而竊佔他人之不動產者，依前
項之規定處斷。
前二項之未遂犯罰之。